【裁判字號】    99,上訴,2402
【裁判日期】    990817
【裁判案由】    違反通訊保障及監察法
【裁判全文】
臺灣高等法院刑事判決                99年度上訴字第2402號
上  訴  人  臺灣桃園地方法院檢察署檢察官
被      告  甲○○
上列上訴人因被告違反通訊保障及監察法案件，不服臺灣桃園地
方法院98年度訴字第1335號，中華民國99年4 月30日第一審判決
（起訴案號：臺灣桃園地方法院檢察署97年度偵續字第239 號）
，提起上訴，本院判決如下：
    主  文
原判決撤銷。
甲○○違法監察他人通訊，處有期徒刑月，如易科罰金，以新
臺幣壹仟元折算壹日。緩刑貳年。
    事  實
一、甲○○係乙○○之配偶，因懷疑乙○○與徐惠玲有妨害家庭
    之行為，竟於民國（下同）96年6 月間某日，未依法律規定
    及通訊之任何一方同意情形下，擅自將自桃園縣中壢市後火
    車站附近購買之汽車衛星導航追蹤設備，及向友人借得編號
    00000000000000號，門號為0000000000號之和信電訊股份有
    限公司（下稱和信電訊）SIM卡1張均裝設於乙○○所有車牌
    號碼3368-PG號之自用小客車上，再以其所使用之門號為000
    0000000 號等行動電話撥打電話至該0000000000號之和信電
    訊門號，而以此方式竊聽乙○○於車內之談話內容，並掌握
    乙○○之行蹤。嗣乙○○因見甲○○屢悉其行蹤，察覺有異
    ，乃於96年9月4日委請桃苗汽車股份有限公司汽車維修人員
    檢查，發現上開追蹤設備及SIM卡，始悉上情。
二、案經乙○○告訴由臺灣桃園地方法院檢察署檢察官偵查起訴
    。
    理  由
壹、程序方面
    按被告以外之人於審判外之陳述，雖不符刑事訴訟法第 159
    條之1至第159條之4 之規定，而經當事人於審判程序同意作
    為證據，法院審酌該言詞陳述或書面陳述作成時之情況，認
    為適當者，亦得為證據；當事人、代理人或辯護人於法院調
    查證據時，知有刑事訴訟法第159條第1項不得為證據之情形
    ，而未於言詞辯論終結前聲明異議者，視為有前項之同意，
    刑事訴訟法第159條之1、第159條之5第1項、第2項分別定有
    明文。經查，本判決下列所引用之被告以外之人於審判外之
    陳述或非供述證據，檢察官、被告於本院言詞辯論終結前均
    未聲明異議，本院審酌上開證據資料製作時較無人情施壓或
    干擾，亦無不當取供，及證明力明顯過低之瑕疵，認以之作
    為證據應屬適當，故揆諸前開規定，認前揭證據資料有證據
    能力，合先敘明。
貳、實體方面
一、訊據被告否認其行為構成犯罪，並以：伊行為應不構成犯罪
    ，伊係為了婚姻，伊配偶乙○○皆未上班而有大量卡債，伊
    配偶經常要伊代償卡債，且卡債一直未減少，伊配偶不知依
    何維生，伊公婆皆70餘歲，伊為正常家庭女性，伊不希望伊
    配偶生活不正常，伊並非查其他事項，祇要保護伊婚姻云云
    。惟查：
  (一)被告對於上開時、地加裝追蹤設備監聽告訴人通訊等情，迭
    於偵查、原審中坦承不諱，核與告訴人於偵查、原審證述之
    情節相符，並有上開追蹤器設備及SIM卡相片8幀在卷（臺灣
    桃園地方法院檢察署96年度他字第4184號偵查卷第4頁至第7
    頁）佐證，被告上開自白，核與事實相符，自堪信為真實。
  (二)依通訊保障及監察法第24條第1 項規定：「違法監察他人通
    訊者，處五年以下有期徒刑」，參酌同條第2 項規範之對象
    為執行或協助執行通訊監察之公務員或從業人員，第3 項則
    為營利犯罪，而同法第30條又規定僅第24條第1 項之罪須告
    訴乃論，可見該法第24條第一項之處罰對象係針對一般人民
    （最高法院94年度台上字第5802號、97年度台上字第4546號
    、98年度台上字第6731號判決意旨參照），足見通訊保障及
    監察法第24條第1 項規定處罰對象不限於公務員或從業人員
    ，一般人民均為處罰對象。
  (三)再隱私權與其他權利保障之取捨，應就個案情節依比例原則
    衡量其法益加以判斷，配偶之一方如有外遇，對他方而言，
    自屬極難忍受之事，是有外遇之一方必極力隱藏，以避免他
    方知悉，此項隱密在道德上雖具有可非難性，但通訊保障及
    監察法並未排除對於此種在道德上具有可非難性隱私權之保
    障，是以縱在道德上具有可非難性之隱私，仍為通訊保障及
    監察法所保護之對象，此觀之同法第3條第2項規定「前項所
    稱之通訊，以有事實足認受監察人對其通訊內容有隱私或秘
    密之合理期待者為限」自明。惟同法第29條另規定有不罰之
    例外情形，以避免失衡，尤其第3 款規定「監察者為通訊之
    一方或已得通訊之一方事先同意，而非出於不法目的者」及
    第30條規定為告訴乃論之罪，在立法上已考量其平衡性，且
    未排除配偶間隱私權之保護。本件被告所為竊聽行為，縱其
    目的係在探知賴某有無外遇或通姦之情形，與「無故」以錄
    音竊錄他人非公開談話之情形有間，而不構成刑法第315 條
    之1 之罪責，然其違法竊聽行為並無通訊保障及監察法第29
    條所規定例外不罰之情形，且經被害人賴某合法告訴，自應
    依通訊保障及監察法第24條第1 項處罰。從而被告所為其係
    為保護婚姻，竊聽所得並未供其他目的之用等辯解，無非事
    後圖卸飾詞，復非通訊保障及監察法規定例外不罰情形，自
    不足取。被告犯行至堪認定，應予依法論科。
二、核被告所為，應成立通訊保障及監察法第24條第1項之罪。
三、原審未仔細勾稽，遽認被告犯罪不能證明，而為無罪之諭知
    ，認事用法，尚有未洽，檢察官執此為上訴意旨，即為有理
    由，應由本院予以撤銷改判。爰審酌被告素行良好，未曾受
    有期徒刑以上刑之宣告，被告因受告訴人外遇之刺激，以違
    法監聽企圖維持其婚姻，犯罪之方法、手段尚非至惡，犯後
    亦坦認監聽犯行，態度尚佳等一切情，量處有期徒刑3 月，
    並諭知如易科罰金以新臺幣1000元折算1 日之折算標準。姑
    念被告未曾因故意犯罪受有期徒刑以上刑之宣告，僅就探知
    其配偶有無外遇而為，且僅針對有共同使用權限之汽車進行
    竊聽，並未擴大及於其他非被告共同使用之場所或空間，亦
    未將監聽所得使用於訴訟目的以外之情形，一時失慮，偶罹
    刑典，檢察官亦求取輕刑，被告經此科刑教訓，當知所悔悟
    ，認以暫不執行為適當，爰併宣告緩刑2年，以啟自新。
據上論斷，應依刑事訴訟法第369條第1項前段、第364條、第299
條第1項前段，通訊保障及監察法第24條第1項、刑法第11條前段
、第41條第1 項、第74條第1項第1款，刑法施行法第1條之1，判
決如主文。
本案經檢察官周誠南到庭執行職務。
中    華    民    國    99    年    8     月    17    日
                  刑事第三庭  審判長法  官  陳博志
                                    法  官  劉興浪
                                    法  官  許文章
以上正本證明與原本無異。
如不服本判決，應於收受送達後10日內向本院提出上訴書狀，其
未敘述上訴之理由者並得於提起上訴後10日內向本院補提理由書
（均須按他造當事人之人數附繕本）「切勿逕送上級法院」。
                                    書記官  蔡慧娟
中    華    民    國    99    年    8     月    17    日
附錄：本案論罪科刑法條全文
通訊保障及監察法第24條
違法監察他人通訊者，處5 年以下有期徒刑。
執行或協助執行通訊監察之公務員或從業人員，假借職務或業務
上之權力、機會或方法，犯前項之罪者，處6 月以上5 年以下有
期徒刑。
意圖營利而犯前二項之罪者，處1 年以上7 年以下有期徒刑。

司法院資訊處製作；財團法人民間司法改革基金會備份。
